【裁判字號】    91,訴,3566
【裁判日期】    920107
【裁判案由】    毒品危害防制條例
【裁判全文】
臺灣高雄地方法院刑事判決                        九十一年度訴字第三五六六號
    公  訴  人  臺灣高雄地方法院檢察署檢察官
    被      告  甲○○  男二十.
右被告因違反毒品危害防制條例案件，經檢察官提起公訴（九十一年度毒偵字第六二
五○號），本院判決如左：
    主  文
甲○○連續施用第一級毒品，處有期徒刑拾月，扣案之海洛因壹包（驗後淨重零點零
陸公克，包裝重零點貳陸公克），沒收銷燬之；又連續施用第二級毒品，處有期徒刑
肆月。應執行有期徒刑壹年，扣案之海洛因壹包（驗後淨重零點零陸公克，包裝重零
點貳陸公克），沒收銷燬之。
    事  實
一、甲○○前因違反麻醉藥品管理條例案件，經本院於民國八十五年七月一日，以八
    十五年度訴字第一二七三號判處有期徒刑七月確定，於八十六年四月二十五日縮
    刑期滿執行完畢（未構成累犯）。另於八十七年間，因施用毒品案件，經本院於
    八十八年一月二十九日，以八十八年度毒聲字第三八二號裁定令入戒治處所施以
    強制戒治，迄八十九年九月二十九日強制戒治期滿，由臺灣高雄地方法院檢察署
    檢察官於八十九年十二月二十日，以八十九年度戒偵字第一二六六號、七四七三
    號、七八七二號為不起訴處分確定（公訴人誤載為二次不起訴處分）。甲○○又
    於九十年一月初起至同年一月二十二日二十一時許，復施用第一、二級毒品案件
    ，經本院以九十年度毒聲字第三四四四號裁定令入戒治處所施以強制戒治，並於
    九十一年九月五日強制戒治期滿，另經本院於九十年二月二十六日，以九十一年
    訴字第一四一一號判處有期徒刑十月確定。詎甲○○仍不知悔改，復基於施用第
    一、二級毒品海洛因及安非他命之概括犯意，自九十一年十月間之不詳時間起至
    同年月十六日十六時許止，在其位於高雄市前鎮區○○○路一七八號六樓之住處
    ，以將海洛因混合安非他命置於吸食器中，再用火燻烤使其產生煙霧之方式，同
    時施用第一級毒品海洛因及第二級毒品安非他命，嗣於九十一年十月十七日零時
    三十分許，為警在其前揭住處查獲，並扣得海洛因一包（驗後淨重○‧○六公克
    ），始悉上情。
二、案經高雄市政府警察局前鎮分局報請臺灣高雄地方法院檢察署檢察官偵查起訴。
    理  由
一、右揭事實業據被告甲○○供承不諱，且查：
（一）被告於九十一年十月十七日經採集之尿液送驗結果，確呈嗎啡及甲基安非他命
      陽性反應，有高雄市政府警察局前鎮分局查獲煙毒、麻醉藥品案件嫌疑人姓名
      對照表、高雄市立凱旋醫院九十一年十一月五日出具之高市凱醫檢字第○○六
      九二號煙毒尿液檢驗成績書各一紙在卷可憑；且扣案之白色粉末一包，經送法
      務部調查局鑑定結果，亦含有第一級第六項毒品海洛因成分，淨重○‧○六公
      克（包裝重○‧二六公克）之事實，有該局九十一年十一月十五日出具之調科
      壹字第二二○○一四二九○號鑑定通知書一紙附卷足參，是被告確有施用第一
      、二級毒品之犯行無訛。
（二）按人體投與海洛因後，迅速水解轉變為嗎啡，再循嗎啡之代謝途徑，排出體外
      ，百分之五十以上於八十九小時內，自尿中排出，百分之九十於二十四小時內
      ，自尿中排出，採樣應於投與嗎啡二十四小時內進行為宜，此經行政院衛生署
      藥物食品檢驗局以（八○）藥檢壹字第○五六九五四號函釋明確；次按依免疫
      學分析法對於人體服用藥物或施用甲基安非他命，做定性定量之檢驗，亦可加
      以辨別，幾乎不會呈現甲基安非他命之偽陽性反應；又甲基安非他命經口服投
      與後約百分之七十於二十四小時內自尿中排出，亦有衛生署藥物食品檢驗局八
      十一年二月八日八一藥檢壹字第○○一一五六號函可參，是被告於自白稱其自
      九十一年十月間之不詳時間起至同年十月十六日十六時止，在其前揭住處，有
      施用第一、二級毒品之行為等語，堪信與事實相符，應可採信。
（三）被告前於八十七年間，因施用毒品案件，經本院經本院於八十八年一月二十九
      日，以八十八年度毒聲字第三八二號裁定送戒治處所強制戒治，迄八十九年九
      月二十九日強制戒治期滿，由臺灣高雄地方法院檢察署於八十九年十二月二十
      日以八十九年度戒偵字第一二六六號（七四七三號、七八七二號）為不起訴處
      分確定（公訴人誤載為二次不起訴處分）；又於九十年一月初起至同年一月二
      十二日二十一時許，因施用第一、二級毒品案件，經本院以九十年度毒聲字第
      三四四四號裁定令入戒治處所施以強制戒治，並於九十一年九月五日強制戒治
      期滿，並經本院於九十一年十二月二十六日，以九十一年度訴字第一四一一號
      判處有期徒刑十月確定之事實，有前開不起訴處分書、判決書、本院被告院內
      索引卡紀錄表與臺灣高雄地方法院檢察署刑案資料查註記錄表各一份在卷可按
      。綜上所述，被告三犯毒品危害防制條例第十條第一項之罪之事證明確，應予
      依法論科。
二、按犯毒品危害防制條例第十條之施用第一級毒品罪者，依同條例第二十條第一項
    、第二項後段、第二十三條第一項、第二項前段規定，應由檢察官先將被告送勒
    戒處所觀察、勒戒，經觀察、勒戒後，認有繼續施用毒品傾向者，再由檢察官聲
    請法院裁定令入戒治處所施以強制戒治，於強制戒治期滿或交付保護管束期滿，
    始得由檢察官為不起訴處分。而依上開規定為不起訴處分後，五年內再犯第十條
    之施用毒品罪或三犯以上者，即不適用前揭不起訴處分規定，除應由檢察官再聲
    請法院裁定先令入戒治處所施以強制戒治外，刑責部分即應依一般刑事訴訟程序
    追訴處罰，此觀同條例第二十三條第二項規定可明。本件被告前既已因施用毒品
    案件，經檢察官聲請本院裁定送觀察、勒戒後，認有繼續施用毒品傾向，再施以
    強制戒治，經強制戒治期滿，由檢察官為不起訴處分確定，五年內再度因施用毒
    品案件，送強制戒治且經法院判處徒刑確定，其再犯前揭施用第一級毒品海洛因
    犯行，核屬上開規定之三犯，依前揭說明，自應依法論罪科刑。又按海洛因、安
    非他命分別為毒品危害防制條例第二條第二項第一、二款所明定之第一、二級毒
    品，故核被告所為，係犯同條例第十條第一、二項之施用第一、二級毒品罪。被
    告施用第一、二級毒品前持有毒品之行為，本應論以持有之罪，惟持有毒品之行
    為由其後施用毒品之行為所吸收，不另論罪。被告先後施用第一、二級毒品之行
    為，時間緊接，所犯罪名相同，顯係出於概括犯意為之，為連續犯，依刑法第五
    十六條之規定以一罪論，並加重其刑。被告所犯上開二罪，罪名個別，行為互異
    ，應分論併罰。爰審酌被告前因犯毒品危害防制條例案件經強制戒治期滿，為不
    起訴處分確定後，仍未能徹底戒絕毒品，再犯本件施用毒品罪，顯見其無戒毒悔
    改之意，惟念其施用毒品之次數、時間久暫及施用毒品乃自戕一己之身體健康，
    尚未對他人造成危害，且犯後已坦承犯行，態度良好等一切情狀，量處如主文所
    示之刑，並定其應執行之刑。另扣案之白色粉末一包（驗後淨重○‧○六公克、
    包裝重○‧二六公克），經送驗結果，確屬第一級毒品海洛因，為違禁物，業如
    前述，爰依毒品危害防制條例第十八條第一項前段之規定，不問屬於犯人與否，
    沒收銷燬之。至鑑驗耗用之海洛因既已滅失，自無庸宣告沒收銷燬，併此敘明。
三、公訴人認被告自不詳之時間起至九十一年十月十六日止，有施用第一、二級毒品
    之犯行，惟被告於本院審理時自白稱：「海洛因在九十年初用過一、二次後，中
    間生病住院，直到九十一年十月才又施用」，又被告於九十年一月初起至同年一
    月二十二日二十一時許，施用第一、二級毒品案件之犯行，業經本院於九十年二
    月二十六日，以九十一年訴字第一四一一號判處有期徒刑十月確定，是被告自白
    稱其自九十年初施用毒品之行為，乃為前開判決效力所及，是本院認被告此次施
    用毒品之犯行，應自九十一年十月起至同年十月十六日止，而此部分與前開公訴
    人起訴之部分（自不詳時間起），有連續犯之裁判上一罪之關係，本院自得予以
    審理，附此敘明，
據上論斷，應依刑事訴訟法第二百九十九條第一項前段，毒品危害防制條例第十條第
一項、第二項、第十八條第一項前段，刑法第十一條、第五十六條、第五十一條第五
款，判決如主文。
本案經檢察官李宛凌到庭執行職務。
中      華      民      國    九十二    年      一      月      七      日
                            臺灣高雄地方法院刑事第四庭
                                        審判長法  官  黃建榮
                                              法  官  楊宗翰
                                              法  官  曾鴻文
右正本證明與原本無異。
如不服本判決，應於判決送達後十日內，向本院提出上訴狀。
                                              書記官    王高山
中    華    民    國      九十二      年      一      月      八      日


司法院資訊處製作；財團法人民間司法改革基金會備份。
